【裁判字號】    97,交抗,66
【裁判日期】    970222
【裁判案由】    聲明異議
【裁判全文】
臺灣高等法院高雄分院刑事裁定          97年度交抗字第66號
抗告人即
受處分人    甲○○
上列抗告人因違反道路交通管理處罰條例聲明異議案件，不服臺
灣高雄地方法院中華民國96年12月31日裁定（96年度交聲字第10
24號），提起抗告，本院裁定如下：
    主  文
抗告駁回。
    理  由
一、抗告意旨略以：抗告人駕車行經該路口時，誤將紅綠燈中之
    黃燈號誌當成閃黃燈之警告號誌，伊看到號誌轉換為紅燈時
    ，整個車身幾乎均已超過停止線，伊只好將車開過該路口，
    旋即為警攔下，警察不聽伊解釋，硬說伊闖越紅燈，就開紅
    單，且抗告人並未接獲違規通知即經裁決應繳罰鍰5,400 元
    ，抗告人至感不服，請撤銷原裁定另為不罰之諭知云云。
二、本案經本院審理結果，認第一審裁定認事用法及為異議駁回
    之結論均無不當，應予維持，並引用第一審裁定書記載之證
    據及理由（如附件）。
三、經查：抗告人駕車行經有燈光號誌之交岔路口闖紅燈違規之
    事實，已據證人即當場製單舉發之警員林光於原審證述明
    確。而按交通警察製單舉發違反道路交通管理處罰條例所列
    之違規事實，本質上為行政處分，係公務員基於職務上之權
    力，依法就特定之具體事件所為之具公法上效果之單方面行
    政行為，基於公務員為公法上行為具有公信力之原則， 該
    行政行為當可被推定為真正，其據以依法處分之事實認定亦
    為正確無誤。本此公信原則，乃立法者賦予行政機關制定違
    反道路交通事件統一裁罰標準及處理細則，使執勤警員得當
    機處分以達其維護交通秩序、安全之行政目的。若謂公務員
    一切行政行為均需預留證據以證其實，則國家行政勢必窒礙
    難行，據此，刑事訴訟法就犯罪證據有關之規定中，與屬行
    政秩序罰之交通違規裁罰本質不合之部分，自不在準用之列
    。是本件抗告人既未就其所主張執勤員警之舉發其有車闖紅
    燈行為係有誤乙節提出相關證據以供調查，本院亦查無任何
    證據足資證明執勤員警有捏造事實違法取締之情事存在，則
    執勤警員本其維護交通秩序、安全職責所為之舉發，自應受
    到合法、正確之推定。是抗告人上開違規事實，事證明確。
    原審依道路交通管理處罰條例第53條第1 項、道路交通案件
    處理辦法第19條之規定，裁定駁回抗告人之異議，核無違誤
    。抗告人仍執陳詞提起抗告，並無理由，應予駁回。
四、據上論結，應依道路交通案件處理辦法第26條，刑事訴訟法
    第412條，裁定如主文。
中    華    民    國    97    年    2     月    22    日
                刑事第一庭  審判長法  官  郭雅美
                                  法  官  張意聰
                                  法  官  莊崑山
以上正本證明與原本無異。
本裁定不得再抗告。
中    華    民    國    97    年    2     月    22    日
                                  書記官  葉淑華
附件：
臺灣高雄地方法院交通事件裁定        96年度交聲字第1024號
原處分機關  高雄市政府交通局
異  議  人  甲○○  男  45歲（民國○○年○月○○日生）
即受處分人          身分證統一編號：Ｚ000000000號
                    住高雄市前鎮區○○○街325號9樓
上列異議人因違反道路交通管理處罰條例案件，對於高雄市政府
於中華民國96年10月25日所為高市交裁字第32-V00000000號處分
聲明異議，本院裁定如下：
    主  文
異議駁回。
    理  由
一、本件異議人甲○○於民國96年5 月1 日中午12時42分許，駕
    駛車號7520-MF 號自小客車，在屏東縣萬巒鄉○○○○○路
    口由南往北方向，經警以有道路交通管理處罰條例第53條第
    1 項闖越紅燈之違規情事為由，當場制單舉發，嗣經高雄市
    政府交通局以此違規事由科處罰鍰新臺幣（下同）5,400 元
    並記違規點數3 點等情，有屏東縣警察局96年5 月1 日屏警
    交字第V000 00000號舉發違反道路交通管理事件通知單及高
    雄市政府交通局96年10月25日高市交裁字第32-V00000000號
    裁決書附卷可稽。
二、異議意旨略以：異議人駕車行經該路口時，誤將紅綠燈中之
    黃燈號誌當成閃黃燈之警告號誌，伊看到號誌轉換為紅燈時
    ，整個車身幾乎均已超過停止線，伊只好將車開過該路口，
    旋即為警攔下，警察不聽伊解釋，硬說伊闖越紅燈，並表示
    伊如果不服，有權利不要簽名，再等候通知，伊才離開現場
    ，結果均未接獲任何通知，後來就收到裁決書，收到裁決書
    後伊才去監理機關影印舉發違反道路交通管理事件通知單等
    語。
三、按汽車駕駛人，行經有燈光號誌管制之交岔路口闖紅燈者，
    處1,800 元以上5,400 元以下罰鍰；又汽車駕駛人有上開違
    規情形者，除按原條款處罰鍰外，並記違規點數3 點，道路
    交通管理處罰條例第53條第1 項、第63條第1 項第3 款規定
    綦詳。經查：（一）關於異議人有無違規闖越紅燈一節，證
    人即當場製單舉發之警員林光於本院調查時證稱：異議人
    之車輛尚未抵達停止線時，號誌即已轉換為紅燈，後來異議
    人才穿越路口等語，衡情證人與異議人素無恩怨，當無甘冒
    偽證罪責之風險而誣陷異議人之虞，則依其所述，異議人確
    有闖越紅燈之違規情事無訛。異議人雖陳稱：伊誤將號誌認
    為是黃燈警告號誌等語，然而，異議人自稱其自74年間即開
    始駕駛車輛，則其迄今已有20餘年之駕駛經驗，對於交通號
    誌之設置應甚為熟稔，況紅綠燈號誌之設置有紅、黃、綠3
    個燈號，並非僅有單獨1 個黃色燈號，異議人縱使看到黃色
    燈號在閃爍，主觀上應能立即認知到可能是紅綠燈，當不致
    率爾認定僅為閃黃燈之警告號誌，是其應有闖越紅燈之故意
    甚明，所持異議理由尚非可採。（二）其次，關於舉發違反
    道路交通管理事件通知單之簽收問題。按行為人有違反道路
    交管理處罰條例之情形者，應填製舉發違反道路交通管理事
    件通知單，並於被通知人欄予以勾記，其通知聯依下列規定
    辦理：如係當場舉發者，應填記駕駛人或行為人姓名、性別
    、出生年月日、地址、身分證統一編號及車主姓名、地址、
    車牌號碼、車輛種類。被查獲之駕駛人或行為人為受處分人
    時，應於填記通知單後將通知聯交付該駕駛人或行為人簽名
    或蓋章收受之；拒絕簽章者，仍應將通知聯交付該駕駛人或
    行為人收受，並記明其事由及交付之時間；拒絕收受者，應
    告知其應到案時間及處所，並記明事由與告知事項，視為已
    收受。違反道路交通管理事件統一裁罰基準及處理細則第11
    條第1 項第1 款業已明揭其旨。證人林光證稱：伊製單時
    異議人就當場在旁邊看，製單全部完成後（包括記載應到案
    時間及應到案處所），有出示給異議人看，很客氣請異議人
    簽收，但異議人表示違規單都已經開了還抱歉什麼，然後掉
    頭就走，並未簽收等語，另觀諸卷附舉發違反道路交通管理
    事件通知單，亦有記載異議人拒絕簽收之事由。揆諸前開違
    反道路交通管理事件統一裁罰基準及處理細則之規定，本件
    通知單既經異議人拒絕收受，且已記明拒絕之事由，雖未一
    併記載告知事項，然依證人所述，其製單時異議人既在旁觀
    看，且製單完成後亦有出示予異議人，可合理認定該通知單
    上所載應到案時間與處所之訊息，業已傳遞予異議人知悉，
    對於異議人之權益並無妨害，則依前開規定，異議人應視為
    業於96年5 月1 日當日收受該通知單。此時點距離原處分機
    關開立裁決書之96年10月25日業已逾越60日，則原處分機關
    依違反道路交通管理事件統一裁罰基準及處理細則所附違反
    道路交通管理事件統一裁罰基準表科處5,400 元之罰鍰額度
    ，另並記違規點數3 點，應無違誤。
四、綜上所述，本件原處分機關對異議人所為之裁處，尚無違誤
    ，本件異議為無理由，應予駁回。
據上論斷，應依道路交通案件處理辦法第19條，裁定如主文。
中      華      民      國   96   年   12   月   31   日
                              交通法庭  法  官   譚德周
以上正本證明與原本無異。
如不服本裁定，應於收受送達後5 日內向本院提出抗告狀。
中    華    民    國    96    年    12    月    31    日
                                        書記官   林雅婷


司法院資訊處製作；財團法人民間司法改革基金會備份。
